【裁判字號】    97,花易,33
【裁判日期】    970530
【裁判案由】    偽造文書等
【裁判全文】
臺灣花蓮地方法院刑事判決              97年度花易字第33號
公  訴  人  臺灣花蓮地方法院檢察署檢察官
被      告  乙○○
上列被告因偽造文書等案件，經檢察官聲請簡易判決處刑（97年
度調偵字第10號），本院認不宜行簡易判決處刑，改行通常程序
，判決如下：
    主  文
乙○○被訴使公務員登載不實部分，無罪。
乙○○被訴毀損債權部分，公訴不受理。
    理  由
壹、公訴意旨略以：被告乙○○前因交通事故致丙○○傷害之民
    事損害賠償事件，已於民國95年12月14日為第三審裁定駁回
    而判決確定，乙○○於將受強制執行之際，為脫免民事賠償
    責任，於96年2月7日，將其所有坐落在花蓮縣花蓮市○○段
    124地號，建號2665號，門牌號碼同市○○○街212號之土地
    及建物，以夫妻贈與方式，移轉所有權登記予其配偶甲○○
    ，以脫免其對於丙○○應負之賠償責任，使不知情之地政事
    務所承辦人員，將該等土地、建物移轉登記予甲○○，並登
    載於職務上所掌之不動產登記簿謄本，足以生損害債權人及
    花蓮地政事務所對不動產登記之正確性。嗣因丙○○告訴而
    查悉上情。因認被告乙○○涉犯毀損債權及使公務員登載不
    實罪嫌等語。
貳、無罪部分：
一、按犯罪事實應依證據認定之，無證據不得認定犯罪事實；又
    不能證明被告犯罪者，應諭知無罪之判決，刑事訴訟法第15
    4條第2項、第301條第1項分別定有明文。次按告訴人之告訴
    ，係以使被告受刑事訴追為目的，是其陳述是否與事實相符
    ，仍應調查其他證據以資審認；又認定不利於被告之事實，
    須依積極證據，苟積極證據不足為不利於被告事實之認定時
    ，即應為有利於被告之認定，更不必有何有利之證據；再認
    定犯罪所憑之證據，雖不以直接之證據為限，間接證據亦包
    含在內，然而無論直接證據或間接證據，其為訴訟上之證明
    ，須於通常一般人均不致有所懷疑，而得確信其為真實之程
    度者，始得據為有罪之認定，倘其證明尚未達於此一程度，
    而有合理之懷疑存在時，事實審法院復已就其心證上理由予
    以闡述，敘明其無從為有罪之確信，因而為無罪之判決，尚
    不得任意指為違法。最高法院52年臺上字第1300號、30年上
    字第816 號、76年臺上字第4986號分別著有判例可資參照。
二、公訴人認被告乙○○涉犯前揭使公務員登載不實罪嫌，無非
    係以被告之供述、告訴人丙○○之指訴、最高法院95年度臺
    上字第2819號民事裁定、本院93年度重訴字第37號民事判決
    確定證明書、上開不動產之登記簿謄本各1 份等為其論據。
    訊據被告固不否認於上開時間，將其名下所有之上開不動產
    贈與予甲○○等情，惟堅決否認有何公訴人所指上開犯行，
    辯稱：伊將上開之不動產移轉予甲○○，並非為脫免對告訴
    人之民事賠償責任，伊尚有其他未設定之不動產足供清償對
    告訴人之債務，且上開不動產設定高額抵押，貸款餘額高達
    新臺幣（下同）9,900,000 元，並無殘值，又上開不動產原
    均為甲○○所繳納之利息，且伊已無力繼續負擔上開不動產
    抵押貸款之利息，故贈與甲○○，以減輕伊經濟上之負擔，
    辦理贈與之移轉登記並非虛偽不實，且伊已清償對告訴人之
    債務等語，經查：
（一）被告於對告訴人損害賠償事件判決確定後，於上開時間，
      將上開不動產以贈與方式移轉登記予甲○○等情，業據被
      告坦承在卷，並與告訴人指訴相符，此外並有最高法院95
      年度臺上字第2819號民事裁定、本院93年度重訴字第37號
      民事判決確定證明書、上開不動產之登記簿謄本各1 份在
      卷足參，堪信為真實。
（二）上開不動產抵押設定予銀行11,000,000元，貸款餘額為9,
      900,000 元，與該不動產實際之價值相差不多，被告對於
      上開貸款利息之繳納有困難，長久以來，均為伊繳納利息
      ，同時伊與被告也想解決對告訴人之債務，伊2 人就向伊
      娘家尋求協助，伊娘家同意借款予被告供賠償告訴人，但
      是擔心債務陸續清償完畢後，被告可以單獨處分上開不動
      產，對伊及娘家之保障均有不足，所以要求先將上開不動
      產移轉登記予伊，清償予告訴人之款項有一部分的確也是
      伊父親所匯，伊2 人間之贈與並不是為了要逃避對告訴人
      之債務，反而是為了要解決該債務才為移轉登記等情，業
      據證人甲○○於本院審理時結證屬實，並有上開不動產土
      地登記簿謄本及甲○○所有合作金庫銀行花蓮分行帳號00
      00000000000 號存摺影本在卷足參，被告與甲○○間確係
      有贈與之動機與事實，並非虛偽不實之登記，可堪認定；
      況被告所有臺北市○○區○○段三小段46、47、98地號、
      花蓮市○○段272、272之1、273、273之1、274 地號及同
      市○○段470之2地號土地，均未設定他項權利，雖除石壁
      段470之2地號土地外餘均為持分，不易出售，然第一拍之
      價格合計為7,325,000元，仍遠高於對告訴人3,058,589元
      之債務，有上開土地之不動產登記簿謄本及臺灣臺北地方
      法院96年度執助申字第1150號、本院96年度執仁字第2365
      號拍賣公告各1 份在卷可憑，被告既有足夠之財產供告訴
      人執行，僅將其中1 筆執行無甚實益之不動產進行移轉，
      尚難認定因此即有實為毀損債權而有虛偽贈與，並使公務
      員登載不實之犯行；且被告已於97年3 月24日與告訴人在
      花蓮市調解委員會調解成立，有調解書1 紙附卷，亦徵被
      告自始並無為脫免債務而使公務員登載不實之犯意。
    從而，並無證據足證被告有虛偽贈與而使公務員登載不實之
    行為，檢察官僅依告訴人之指述，即認被告涉有上開犯行，
    證據尚有未足。
三、綜上所述，檢察官僅以查獲被告於對告訴人民事賠償判決確
    定後，將上開不動產以贈與方式移轉予甲○○之行為，即遽
    認被告涉有使公務員登載不實之犯行，應屬率斷。根據公訴
    人所為之舉證，並無法使本院確信被告有虛偽贈與而使公務
    員登載不實之犯行。此外，本院復查無其他積極證據足認被
    告有檢察官所指之上述犯行。既此，則本院尚難僅憑上開查
    獲之事實或告訴人之指述，即遽以認定被告確有上開犯行。
    揆諸首揭法條及判例意旨，爰為被告無罪之諭知，以免冤抑
    。
貳、公訴不受理部分：
一、按告訴乃論之罪，告訴人於第一審辯論終結前得撤回其告訴
    ，又告訴經撤回者，應諭知不受理之判決，刑事訴訟法第23
    8 條第1 項、第303 條第3 款分別定有明文。
二、查本件告訴人告訴被告毀損債權部分，起訴書認被告所觸犯
    刑法第356條之毀損債權罪，依同法第357條之規定，須告訴
    乃論。茲告訴人已具狀撤回告訴，有撤回告訴狀1 份在卷可
    佐，揆諸首開說明，此部分爰不經言詞辯論，逕為不受理判
    決之諭知。
據上論斷，應依刑事訴訟法第452條、第301條第1項、第303條第
3款、第307條，判決如主文。
本案偽造文書部分經檢察官李子春到庭執行職務。
中    華    民    國    97    年    5     月    30    日
                  刑事第一庭    審判長法  官  張健河
                                      法  官  蕭一弘
                                      法  官  湯國杰
上列正本證明與原本無異。
如對本判決不服，應於送達後10日內，向本院提出上訴狀（上訴
狀應記載具體上訴理由並應抄附繕本）告訴人或被害人如對於本
判決不服者，應具備理由請求檢察官上訴，其上訴期間之計算係
以檢察官收受判決正本之日期為準。
中    華    民    國    97    年    5     月    30    日
                                      書記官


司法院資訊處製作；財團法人民間司法改革基金會備份。
